【裁判字號】    98,訴,241
【裁判日期】    980930
【裁判案由】    毒品危害防制條例等
【裁判全文】
臺灣士林地方法院刑事判決               98年度訴字第241號
公  訴  人  臺灣士林地方法院檢察署檢察官
被      告  乙○○
選任辯護人  林梅玉律師
上列被告因違反毒品危害防制條例等案件，經檢察官提起公訴（
98年度偵字第4107號、第8061號），本院判決如下：
    主  文
乙○○販賣第三級毒品，處有期徒刑參年，未扣案之販賣第三級
毒品所得新臺幣貳仟伍佰元、扣案之行動電話門號0000000000號
晶片卡壹張均沒收，未扣案之販賣第三級毒品所得新臺幣貳仟伍
佰元，如全部或一部不能沒收時，以其財產抵償之；又持有第二
級毒品，處有期徒刑參月，扣案之第二級毒品大麻貳小包均沒收
，其內之毒品大麻（驗餘淨重共計貳點柒陸公克）並銷燬之；又
販賣第三級毒品，處有期徒刑伍年肆月，扣案之第三級毒品愷他
命拾壹大包及肆小包（純質淨重壹仟零柒拾捌點伍柒公克）、各
式夾鏈袋壹批、電子磅秤貳臺均沒收；又轉讓第三級毒品，處有
期徒刑肆月。應執行有期徒刑柒年，未扣案之販賣第三級毒品所
得新臺幣貳仟伍佰元、扣案之行動電話門號0000000000號晶片卡
壹張、第二級毒品大麻貳小包、第三級毒品愷他命拾壹大包及肆
小包（純質淨重壹仟零柒拾捌點伍柒公克）、各式夾鏈袋壹批、
電子磅秤貳臺均沒收，第二級毒品大麻貳小包內之毒品大麻（驗
餘淨重共計貳點柒陸公克）並銷燬之，未扣案之販賣第三級毒品
所得新臺幣貳仟伍佰元，如全部或一部不能沒收時，以其財產抵
償之。
被訴意圖販賣而持有第三級毒品硝甲西泮部分無罪。
    事  實
一、乙○○明知大麻、愷他命（Ketamine）分別係毒品危害防制
    條例第2 條第2 項第2 款、第3 款所稱之第二級、第三級毒
    品，不得任意持有、販賣或轉讓，(1)竟意圖營利，基於販賣
    第三級毒品愷他命之犯意，於民國97年9 月30日23時許，乙
    ○○以其所有門號0000000000號行動電話與黃冠霆持用之門
    號0000000000號行動電話聯繫約妥，在臺北市中山區○○○
    路海霸王餐廳附近，以新臺幣（下同）2,500 元之價格，販
    賣第三級毒品愷他命5 公克予黃冠霆1 次。(2)於97年10月間
    ，在臺北市大安區○○○路○ 段之「LUCY」酒店內，向真實
    姓名年籍不詳綽號「小江」之成年人，以4,000 元代價購買
    第二級毒品大麻2 小包供自己施用而非法持有第二級毒品大
    麻2 小包（驗餘淨重2.76公克）。(3)又意圖營利，基於販賣
    第三級毒品愷他命之犯意於98年2 月底間之某日，在上址「
    LUCY」酒店內，向上開綽號「小江」之成年人，以24萬元之
    代價，販入第三級毒品愷他命4 小包、11大包（純質淨重1,
    078.57公克），擬伺機販售。(4)又基於轉讓第三級毒品愷他
    命之犯意，於98年3 月8 日某時，在其臺北市○○區○○路
    80號13樓之12住處內，將摻有第三級毒品愷他命0.4 至0.5
    公克之香菸，無償轉讓予其女友翁妙雲施用1 次。嗣於98年
    3 月9 日22時24分許，乙○○駕駛車牌號碼6900-QV 號自用
    小客車，為警在臺北市大同區○○○路○ 段與昌吉街口攔檢
    ，在上開車內查扣乙○○使用之上開行動電話（內含門號00
    00000000號晶片卡1 張）1 具，復於同日23時許，警方在其
    位於臺北市○○區○○路80號13樓之12住處搜索查扣第三級
    毒品愷他命11大包及4 小包（純質淨重1,078.57公克）、第
    二級毒品大麻2 小包（驗餘淨重共計2.76公克）、各式夾鏈
    袋1 批、電子磅秤2 臺，而悉上情。
二、案經臺北市政府警察局中山分局報告臺灣士林法院檢察署檢
    查官偵查起訴。
    理  由
壹、程序部分：
一、按被告以外之人於審判外之言詞或書面陳述，除法律有規定
    者外，不得作為證據；又被告以外之人於審判外之陳述，雖
    不符合同法第159 條之1 至第159 條之4 之規定，但經當事
    人於審判程序同意作為證據，法院審酌該言詞陳述或書面陳
    述作成時之情況，認為適當者，亦得為證據。當事人、代理
    人或辯護人於法院調查證據時，知有第159 條第1 項不得為
    證據之情形，而未於言詞辯論終結前聲明異議者，視為有前
    項之同意，刑事訴訟法第159 條第1 項及第159 條之5 分別
    定有明文。本件辯護人雖於98年9 月2 日具狀否認證人黃冠
    霆於警、偵訊證述之證據能力（本院卷第74頁），惟於本院
    98年9 月17日準備程序表示不爭執證人黃冠霆上開證述之證
    據能力，並捨棄對證人黃冠霆為詰問（本院卷第80頁），是
    本判決後述所引用之供述證據，當事人於本院準備程序及審
    判期日均表示無意見而不予爭執，且迄言詞辯論終結前均未
    聲明異議，本院審酌上開證據資料製作時之情況，尚無違法
    不當及證明力明顯過低之瑕疵，亦認為以之作為證據應屬適
    當，揆諸前開規定，爰逕依刑事訴訟法第159 條之5 規定，
    認前揭證據資料均例外有證據能力。
二、卷附被告所有門號0000000000號行動電話於97年12月1 日起
    至97年12月7 日止之通訊監察譯文（臺灣士林地方法院檢察
    署98年度偵字第4107號卷－下稱偵4107號卷，第112 、113
    、119 、120 、125 、126 頁），係依本院於97年11月26日
    核發97年聲監字第468 號通訊監察書所為之通訊監察紀錄，
    有該通訊監察書影本及通訊監察書電話附表在卷可徵（本院
    卷第39、40頁），警方依上揭通訊監察書之許可所為之通訊
    監察，自屬依法取得之證據，被告、辯護人均表示對該等通
    訊監察譯文之證據能力無意見，自得採為證據。
貳、實體部分：
一、訊據被告乙○○對於前揭犯罪事實一(1)、(2)、(4)部分，於本
    院98年9 月17日準備程序、98年9 月23日審理期日坦承不諱
    （本院卷第79、94頁），犯罪事實一(1)部分，經核與證人黃
    冠霆於警、偵訊之證述相符（本院卷第84、85頁、偵4170號
    卷第159 、160 頁），並有黃冠霆持用之門號0000000000號
    行動電話於97年9 月30日23時14分20秒起至同日23時39分06
    秒止，與被告所有門號0000000000號行動電話之通聯調閱查
    詢單1 份在卷可稽（本院卷第87、88頁）；犯罪事實一(2)部
    分，有卷附自願搜索同意書、臺北市警察局中山分局搜索扣
    押筆錄、扣押物品目錄表、房屋租賃契約書、扣案大麻2 小
    包照片3 幀在卷可稽（偵4107號卷第22至25頁、第35至43頁
    ），扣案之大麻2 小包（驗餘淨重2.76公克），經送法務部
    調查局鑑定，確含毒品大麻成分，有法務部調查局濫用藥物
    實驗室98年4 月13日調科壹字第09823011600 號鑑定書1 紙
    在卷可參（臺灣士林地方法院檢察署98年度毒偵字第836 號
    －下稱偵836 號卷，第13頁），證人翁妙雲證稱：伊在4 年
    前看到被告施用毒品大麻，不知道以後被告有無再施用等語
    （偵4107號卷第21、172 頁），被告則供承其最後1 次施用
    毒品大麻係97年10月間，之後未再施用大麻等語（本院卷第
    10、106 頁），且被告為警查獲時經採集尿液送驗，檢驗結
    果其尿液呈大麻陰性反應、愷他命陽性反應，有臺北市政警
    察局偵辦毒品案件尿液檢體委驗單、台灣尖端先進生技醫藥
    股份有限公司98年3 月25日濫用藥物檢驗報告各1 紙在卷可
    憑（偵4107號卷第90、92頁），足徵被告於為警查獲前並未
    施用毒品大麻，被告雖稱其於97年10月間最後一次施用大麻
    ，惟僅係被告自白，並無其他佐證，尚難遽認被告有施用大
    麻之犯行，是被告持有大麻之行為，不為施用之行為吸收，
    仍應對其持有大麻之行為論究；犯罪事實一(4)部分，核與證
    人翁妙雲證述相符（偵4107號卷第171 頁），證人翁妙雲於
    上開時間為警查獲，經警採集尿液送驗，檢驗結果尿液呈愷
    他命陽性反應，有臺北市政府警察局偵辦毒品案件尿液檢體
    委驗單、台灣尖端先進生技醫藥股份有限公司98年3 月25日
    濫用藥物檢驗報告各1 紙在卷可稽（偵4107號卷第100 、10
    1 頁），足認被告上開任意性自白與事實相符，是被告於犯
    罪事實一(1)(2)(4)之犯行，事證明確，堪以認定。
二、就犯罪事實一(3)部分，訊據被告固承認於上開時地向綽號「
    小江」之成年人，以24萬元代價，購入為警查獲之毒品愷他
    命4 小包、11大包（純質淨重1,078.57公克）之事實，惟矢
    口否認購買上開愷他命係為營利販賣之用，辯稱：伊一次購
    買上開愷他命係為自己施用，「小江」說要休息不做，伊以
    較便宜之價格向「小江」買愷他命，共12大包，1 包100 公
    克，為了自己施用將其中1 大包分裝成4 小包，如果有朋友
    要調也可以考慮提供愷他命，這是伊購進上開愷他命後才產
    生之想法，並非為營利販賣買進上開愷他命云云。經查：
(一)被告於上開時間為警查獲，員警經被告同意前往其上開住處
    搜索，當場扣得愷他命11大包、4 小包，有上開自願搜索同
    意書、臺北市警察局中山分局搜索扣押筆錄、扣押物品目錄
    表、房屋租賃契約書、扣案愷他命11大包、4 小包照片4 幀
    在卷可稽（偵4107號卷第22至25頁、第35至41頁、第44、46
    頁），上開扣案愷他命經送請內政部警政署刑事警察局鑑驗
    結果，均檢出第三級毒品愷他命成分（純質淨重1,078.57公
    克），有內政部警政署刑事警察局98年4 月29日刑鑑字第09
    80035085號鑑定書1 份在卷可稽（偵4107號卷第166 頁、本
    院卷第50頁），足認上開扣案毒品確屬毒品危害防制條例規
    定之第三級毒品愷他命。
(二)次查：(1)被告供稱：伊將愷他命放在菸裡抽，一次抽0.4 至
    0.5 公克量，一天平均施用愷他命5 至8 公克，每月約花費
    3 萬元施用毒品愷他命（偵4107號卷第65頁、本院卷第58、
    114 頁），依被告供稱之施用毒品愷他命數量、頻率，扣案
    之毒品愷他命（純質淨重1,078.57公克）足供被告施用約8
    個月時間，被告竟1 次購買足供其8 個月施用量之愷他命，
    顯與一般吸毒者為避免毒品保存不易，通常僅購買可供短期
    間施用數量毒品之常情相背。(2)員警於上開時間前往被告住
    處搜索時，在進門右上方櫃子內搜得扣案愷他命11大包中之
    2 大包，在進門正上方櫃子內搜得其餘9 大包愷他命，在電
    腦桌前椅子上搜得4 小包愷他命，同時在電腦桌前椅子上搜
    得各式夾鏈袋1 批，在電腦桌抽屜內搜得電子磅秤2 臺，有
    扣押物品目錄表1 紙在卷可稽（偵4071號卷第25頁），依被
    告供稱其向「小江」買進之愷他命係以12大包方式包裝，惟
    依上開扣案愷他命、夾鏈袋、電子磅秤，可徵被告購入愷他
    命，自行以電子磅秤秤重，分裝成小包愷他命，適與販毒之
    人將購進之愷他命分裝成小包以便出售之行徑相符；被告雖
    辯稱其向「小江」購入12大包後，將其中1 大包分裝成4 小
    包，係為供自己施用云云，惟上開扣案之11大包、4 小包愷
    他命均是在被告住處扣得，而非從被告身上扣得，若被告係
    分裝供己施用，何以警方未從被告身上、及所駕駛之車牌號
    碼6900-QV 自小客車內搜得任何小包裝愷他命？被告復供稱
    ：伊是帶吸管到車上施用愷他命（本院卷第59頁），員警查
    獲被告時，在上開車內扣得愷他命吸管內殘餘0.7 公克之愷
    他命，足證被告外出時，係直接帶著內含愷他命之吸管在外
    施用，並非攜帶分裝成小包裝之愷他命。進者，證人即被告
    之同居女友翁妙雲證稱：被告施用之愷他命，都是從外面帶
    回來小包裝的愷他命等語（偵4071號卷第20、172 頁），足
    證被告平日施用之愷他命係從外面帶回來之小包裝愷他命，
    被告並無1 次購入大量愷他命供己施用之習性，益證被告辯
    稱扣案愷他命係為自己施用云云，殊屬卸責之詞。(3)被告除
    於93年間在鎧宥工有限公司領取薪資191,000 元外，94年至
    97年並無任何所得資料，有稅務電子閘門財產所得調件明細
    表1 份在卷可參（偵4071號卷第192 至197 頁），可徵被告
    並無固定收入，被告復供稱其從事汽車買賣工作，自97年初
    起每月收入約5 、6 萬元，扣除房屋租金每月1 萬2,000 元
    ，每月生活費1 萬元，每月約3 萬元之吸毒開銷，偶爾會給
    父母生活費，伊是用剩下的錢在98年2 月底購買扣案愷他命
    云云（本院卷第113 、114 頁)， 依被告上開供述，其自97
    年起每月收入支付房租、生活開銷、施用毒品、供養父母等
    費用，幾花費殆盡，被告如何有資力1 次購買24萬元愷他命
    供己施用。(4)被告持用之門號0000000000號行動電話於97年
    11月26日經通訊監察，通訊監察譯文顯示被告上開門號與王
    祥安使用之門號0000000000號行動電話於97年12月1 日23時
    5 分之對話為：「A （王祥安）：上次那個「卡片」的錢差
    你多少錢？200 喔! 」，與吳治穎使用之門號0000000000行
    動電話於97年12月2 日0 時22分之對話為：「B （吳治穎）
    ：我拉K （指愷他命）不行喔！」，與夏世緯使用之門號00
    00000000號行動電話於97年12月3 日0 時44分之對話為：「
    B （夏世緯）：你還有嗎？A （被告）：還是你到北投再打
    給我!B ： 好阿！要跟昨天一樣還是要加倍？A ：看你！碰
    面再那個啦」、於97年12月6 日16時23分之對話為：「B （
    夏世緯）：50個人好嗎？A （被告）：我幫你打電話問他們
    那人數有夠嗎？」，另與使用人不明、申用人賴怡伶、門號
    0000000000號行動電話於97年12月2 日1 時35分之對話為：
    「B （不明男子）：有OK嗎？A （被告）：你在那？B ：我
    在三重阿」、於97年12月1 日1 時14分之對話：「B （不明
    男子）：現在還有嗎？有嗎？A ：沒有在幹嘛！都沒在幹嘛
    ！B ：藥有的話有K 嗎？A ：晚一點再打給你，我先忙一下
    。」，有上開對話通訊監察譯文在卷可稽（偵4107號卷第11
    2 、119 、125 、126 頁），並經證人王祥安、吳治穎、夏
    世緯確認上開對話是與被告之通話（偵4107號卷第108 、10
    9 、115 、116 、122 、123 頁），雖證人王祥安、吳治穎
    、夏世緯均否認上開對話與愷他命買賣有關（檢察官並未起
    訴被告涉嫌販賣愷他命予王祥安、吳治穎、夏世緯、不明男
    子），惟自上開譯文內容，提及「拉K （指施用愷他命）」
    、「卡片（愷他命代稱）」、「50個人（愷他命之數量）」
    、「K （愷他命代稱）」、「OK的藥（愷他命代稱）」，顯
    疑似與愷他命買賣有關，被告並供稱：伊很多朋友都在施用
    愷他命，朋友之間會互相問有無愷他命（偵4107號卷第64頁
    ），足證被告一次購入達1 千餘公克之愷他命時，並非單純
    供自己施用，復衡以上揭通訊監察譯文被告疑似販賣愷他命
    與王祥安等人，被告購入上開愷他命，除供自己施用外，應
    尚有販賣他人營利之意圖。綜上，被告辯稱扣案愷他命係供
    己施用，販入之初並無販賣營利意圖云云，不足採信。按毒
    品危害防制條例之販賣毒品罪，不以販入之後復行賣出為要
    件，祇須以營利為目的，販入或賣出，有一於此，即已成立
    。而意圖販賣而持有毒品罪，係指基於販賣以外之其他原因
    而持有，嗣始起意售賣者而言。因此行為人持有第三級毒品
    ，有以主觀上營利售賣意圖而販入第三級毒品，其雖未及賣
    出，仍應論以販賣第三級毒品罪既遂罪責；或非以營利售賣
    意圖而販入，或因其他原因而持有第三級毒品罪，嗣起意圖
    利售賣，著手於販賣行為未及賣出，即應成立販賣第三級毒
    品未遂罪責；如非以營利售賣意圖而販入，或因其他原因而
    持有，嗣起意圖利售賣，尚未著手於賣出行為，始成立意圖
    販賣而持有第三級毒品罪責（最高法院90年度臺上字第2046
    號判決參照），被告以意圖營利販賣毒品愷他命之決意，並
    已完成販入毒品愷他命之行為，縱其嗣遭警員設計而購入扣
    案愷他命，業如前述，縱其尚未及販出即為警查獲，依前開
    說明，仍成立販賣第三級毒品愷他命犯行，應依法論科。
三、被告行為後，毒品危害防制條例第4 條第3 項於98年5 月20
    日修正公布，並於同年月22日生效，修正前同條項原規定：
    「製造、運輸、販賣第三級毒品者，處5 年以上有期徒刑，
    得併科新臺幣500 萬元以下罰金。」，修正後則規定：「製
    造、運輸、販賣第三級毒品者，處5 年以上有期徒刑，得併
    科新臺幣700 萬元以下罰金。」，修正前後犯罪構成要件並
    未變動，僅新法之得併科罰金數額提高，因新法並未較有利
    於被告，應適用修正前即行為時毒品危害防制條例第4 條第
    3 項之規定。至同法第11條雖增訂第4 項規定：「持有第二
    級毒品純質淨重20公克以上者，處6 月以上5 年以下有期徒
    刑，得併科新臺幣70萬元以下罰金。」，惟被告持有之第二
    級毒品大麻並未達20公克，無修正後毒品危害防制條例第11
    條第4 項規定之適用，尚不生新舊法比較之問題，附此敘明
    。核被告就犯罪事實一(1)、(3)所為，均係犯修正前毒品危害
    防制條例第4 條第3 項之販賣第三級毒品罪，就犯罪事實一
    (2)所為，係犯毒品危害防制條例第11條第2 項之持有第二級
    毒品罪，就犯罪事實一(4)所為，係犯毒品危害防制條例第8
    條第3 項之轉讓第三級毒品罪。被告於犯罪事實一(1)、(3)之
    意圖販賣而持有第三級毒品愷他命之低度行為，各為販賣之
    高度行為所吸收，均不另論罪。起訴書就犯罪事實一(3)雖認
    被告係犯毒品危害防制條例第5 條第3 項之意圖販賣而持有
    第三級毒品愷他命之罪，業經蒞庭檢察官變更起訴法條為同
    法第4 條第3 項之販賣第三級毒品罪，有準備程序筆錄1 份
    在卷可稽（本院卷第79頁），本院毋庸變更起訴法條。又愷
    他命並非藥事法第22條第1 項第款所稱「經行政院衛生署明
    令公告禁止製造、調劑、輸入、輸出、販賣或陳列之毒害藥
    品」之禁藥，有行政院衛生署97年10月16日衛署藥字第0970
    044798號函1 份在卷可參（本院卷第125 、126 頁），是起
    訴書就犯罪事實一(4)部分，認被告係犯藥事法第83條第1 項
    之轉讓禁藥罪，尚有未洽。惟此部分之基本社會事實同一，
    爰依法變更起訴法條。被告所犯上開各罪，其犯意各別，行
    為互殊，應予分論併罰。辯護人辯稱：被告於上開時間為查
    獲後，主動帶同員警前往被告住處搜索，係屬自首，依刑法
    第62條規定得減輕其刑云云。惟按刑法第62條規定：「對於
    未發覺之罪自首而受裁判者，得減輕其刑。但有特別規定者
    ，依其規定。」，所謂「發覺」並非以有偵查犯罪權限之機
    關或人員確知其人犯罪無誤為必要，有確切之根據得為合理
    之可疑，而對犯罪行為人發生嫌疑時，即得謂為已發覺（最
    高法院72年度臺上字第641 號判例、94年度臺上字第7385號
    判決參照），本件係證人黃冠霆於97年11月12日向警方檢舉
    其向被告購買愷他命，並指認被告照片、提供被告所有用以
    聯絡買賣愷他命之門號0000000000號行動電話予員警，員警
    據以向本院聲請自97年11月27日起至97年12月26日止對被告
    上開門號行動電話為通訊監察，員警嗣於98年3 月9 日循線
    在上開地點攔檢被告車輛，有證人黃冠霆警詢筆錄、本院通
    訊監察書、臺北市政府警察局中山分局刑事案件移送書各1
    份在卷可考（本院卷第84、85、39、40頁、偵4107號卷第1
    頁），足見在被告遭查獲後帶同員警前往上址住處搜索前，
    員警已有確切依據並合理懷疑被告涉犯違反毒品危害防制條
    例犯行，揆諸前揭說明，本件並無自首規定之適用，辯護人
    請求依自首規定減刑，尚屬無據。又被告雖於警、偵訊供稱
    向綽號「小江」之成年人購得愷他命，惟無法提供「小江」
    之確實年籍及聯絡方式供查緝，迄今尚未因被告之供述而查
    獲任何上游毒販，有臺北市政府警察局中山分局98年9 月22
    日北市警中分刑字第09833809700 號函1 紙在卷可稽（本院
    卷第90頁），是本件亦無毒品危害防制條例第17條第1 項規
    定之適用。被告就犯罪事實一(1)部分，販賣毒品愷他命予黃
    冠霆之數量僅5 公克，與大盤、中盤動輒上公斤或上百萬者
    有別，且其販賣毒品愷他命所得款項僅2,500 元，且被告就
    此部分犯行，於犯後坦承不諱，其行為雖可議，然犯罪情狀
    顯有可憫恕之處，宣告毒品危害防制條例第4 條第3 項販賣
    第三級毒品罪之法定刑最低度有期徒刑5 年，仍嫌過重，爰
    就犯罪事實一(1)犯行，依刑法第59條之規定酌減其刑。本件
    檢察官、被告雖均求處定應執行刑為有期徒刑5 年，惟審酌
    被告明知愷他命、大麻分別為第三級、第二級毒品，不得非
    法持有、販賣、轉讓，仍為上開犯行，戕害他人身心，助長
    毒品氾濫社會，且遭查獲擬供販賣之用之愷他命多達1,078.
    57公克，，影響社會善良風俗至鉅，惟被告犯後坦承部分犯
    行，態度尚屬良好等一切情狀，爰認上開求刑尚屬過輕，爰
    分別量處如主文所示之刑，並依刑法第51條第5 款之規定，
    定其應執行之刑。又起訴書雖請求對被告諭知刑前強制工作
    ，業經蒞庭檢察官撤回（本院卷第79頁），附此敘明。
四、（一）扣案行動電話門號0000000000號晶片卡1 張，為被告
    所有供犯罪事實一(1)之犯罪所用，經被告供明（本院卷第11
    、60頁），被告於犯罪事實一(1)之販賣第三級毒品所得2,50
    0 元，並未扣案，均應依毒品危害防制條例第19條第1 項規
    定，於犯罪事實一(1)犯行項下諭知沒收，已扣案之行動電話
    門號0000000000號晶片卡1 張，無不能沒收情形，爰不諭知
    追徵其價額，未扣案之販賣第三級毒品所得2,500 元，如全
    部或一部不能沒收時，以其財產抵償之。至扣案之MOTOROLA
    行動電話1 具，被告於98年過年後始購買，經被告供述在卷
    （本院卷第113 頁），復無證據證明與犯罪事實一(1)被告於
    97年9 月30日販賣毒品愷他命予黃冠霆之犯行有關，爰不諭
    知沒收。（二）扣案毒品大麻2 小包之包裝袋2 個，為被告
    所有供犯罪事實一(2)之犯罪所用，依刑法第38條第1 項第2
    款規定，於犯罪事實一(2)犯行項下諭知沒收收，其內之毒品
    大麻（驗餘淨重共計2.76公克），依毒品危害防制條例第18
    條第1 項前段規定，於犯罪事實一(2)犯行項下諭知沒收銷燬
    。（三）扣案毒品愷他命11大包、4 小包之包裝袋計15個、
    各式夾鏈袋1 批、電子磅秤2 臺，均為被告所有供犯罪事實
    一(3)之犯罪所用，依毒品危害防制條例第19條第1 項前段規
    定，於犯罪事實一(3)犯行項下諭知沒收，且無不能沒收情形
    ，爰不諭知追徵其價額，其內之毒品愷他命（純質淨重1,07
    8.57公克），為違禁物，依刑法第38條第1 項第1 款規定，
    於犯罪事實一(3)犯行項下諭知沒收。（四）被告辯稱：扣案
    之現金134 萬6,600 元，其中120 萬元係其為警查獲前向甲
    ○○借款，擬用以購車之款項，另10餘萬元係伊自己的錢，
    與販賣毒品愷他命無關等語（本院卷第13、81頁），經查，
    證人甲○○證稱：伊從98年2 月6 日起分兩次借款給被告，
    每次各60萬元，共計120 萬元，均係以現金交給被告，被告
    稱借錢目的係要買車云云（本院卷第96頁），證人甲○○上
    開證述，顯與被告供稱甲○○係一次交付借款120 萬元云云
    不符，被告辯稱上開扣案現金中120 萬元係向甲○○借得之
    款項，尚難採信。惟扣案現金係員警於98年3 月9 日前往被
    告住處搜索時扣得，與犯罪事實一(1)被告於97年9 月30日販
    賣毒品愷他命予黃冠霆之時間相隔半年，而犯罪事實一(3)部
    分，並未查獲被告有何賣出毒品愷他命之事證，並無證據足
    資證明上開扣案現金為被告於犯罪事實一(1)、(3)之販賣毒品
    愷他命所得，難認與本件犯罪有關，自無從諭知沒收；至其
    餘扣案物品，均無證據證明與被告上開犯行有關，亦不另為
    諭知沒收。
五、公訴意旨另以：被告乙○○明知硝甲西泮係毒品危害防制條
    例第2 條第2 項第3 款之第三級毒品，不得販賣，仍於98年
    2 月底某日，在臺北市大安區○○○路○ 段之「LUCY」酒店
    ，無償自綽號「小江」之成年人受讓第三級毒品硝甲西泮40
    0 顆，其中10顆供己施用，就所餘之390 顆硝甲西泮萌生販
    賣牟利之意圖，基於意圖販賣而持有第三級毒品硝甲西泮之
    犯意，擬出售該390 顆硝甲西泮謀利，惟未及出售，即於上
    開時間為警在臺北市大同區○○○路○ 段與昌吉街交岔路口
    攔檢，並於被告上開住處查獲第三級毒品硝甲西泮390 顆，
    因認被告涉犯毒品危害防制條例第5 條第3 項之意圖販賣而
    持有第三級毒品罪嫌云云（本院卷第79頁）。按：
(一)犯罪事實應依證據認定之，無證據不得認定犯罪事實，刑事
    訴訟法第154 條第2 項定有明文。又認定不利於被告之事實
    ，須依積極證據，苟積極證據不足為不利於被告事實之認定
    時，即應為有利於被告之認定，更不必有何有利之證據；且
    刑事訴訟法上所謂認定犯罪事實之積極證據，係指適合於被
    告犯罪事實之認定之積極證據而言，雖不以直接證據為限，
    間接證據亦包括在內，然而無論直接或間接證據，其為訴訟
    上之證明，須於通常一般之人均不致有所懷疑，而得確信其
    為真實之程度者，始得據為有罪之認定，倘其證明尚未達到
    此一程度，而有合理之懷疑存在時，自不能以推測或擬制之
    方法，以為有罪裁判之基礎（最高法院30年度上字第816 號
    、29年度上字第3105號、40年度臺上字第86號、76年度臺上
    字第4986號判例參照）。
(二)公訴人認被告涉犯上開罪嫌，無非係以本件查扣之硝甲西泮
    多達390 顆為據。訊據被告堅決否認有何意圖販賣而持有第
    三級毒品硝甲西泮之犯行，辯稱：「小江」賣伊1,200 公克
    愷他命時附贈400 顆硝甲西泮，伊偶爾會吃1 顆硝甲西泮幫
    助睡眠，1 次吃1 顆至3 顆，約3 至5 天吃1 次，到員警來
    搜索時吃掉10顆，剩下390 顆，伊並無販賣硝甲西泮謀利之
    想法等語。經查：扣案之橘色圓形藥錠390 顆（驗餘淨重69
    .66 公克），經送內政部警政署刑事警察局鑑定，確實檢出
    第三級毒品硝甲西泮（Nimetazepam） 成分，有內政部警政
    署刑事警察局98年4 月29日刑鑑字第0980035085號鑑定書1
    份在卷可證（偵4107號卷第165 頁、本院卷第50頁）；證人
    翁妙雲證稱：被告有施用毒品硝甲西泮（一粒眠），但不常
    施用等語（偵4107號卷第172 頁），衡以被告於98年2 月底
    從「小江」處取得毒品硝甲西泮400 顆，至98年3 月9 日警
    方前往搜索，約半個月期間，依被告供稱之施用硝甲西泮頻
    率、數量，警方扣得剩餘之390 顆硝甲西泮，尚屬合理，堪
    認被告辯稱平日有施用硝甲西泮之習慣等語，應可採信。又
    扣案硝甲西泮390 顆為成排整片包裝，並未散裝或拆成數顆
    ，有扣案硝甲西泮照片1 幀在卷可稽（偵4107號卷第45頁上
    方照片），若被告有販賣之意圖，理應將成片之硝甲西泮拆
    成數顆，以便販售，扣案硝甲西泮既無拆開散裝之情形，殊
    難認被告有何販賣營利之意圖。此外，復查無其他積極證據
    足以證明被告於取得扣案毒品硝甲西泮而持有後，萌生販賣
    營利之意圖，基於罪疑唯輕原則，尚難認被告涉犯毒品危害
    防制條例第5 條第3 項之罪，僅可認定被告持有第三級毒品
    硝甲西泮之行為，然持有第三級毒品純質淨重不及20公克者
    ，依修正前、後之毒品危害防制條例均無刑事處罰之規定，
    此部分自應為被告無罪之諭知。
據上論斷，應依刑事訴訟法第299 條第1 項前段、第300 條、第
301 條第1 項，行為時毒品危害防制條例第4 條第3 項、第8 條
第3 項、第11條第2 項、第18條第1 項前段、第19條第1 項，刑
法第11條、第2 條第1 項前段、第59條、第38條第1 項第1 款、
第2 款、第51條第5 款，判決如主文。
本案經檢察官吳昭瑩到庭執行職務。
中    華    民    國    98    年    9     月    30    日
                  刑事第六庭審判長法  官  杜惠錦
                                  法  官  梁哲瑋
                                  法  官  陳美彤
以上正本證明與原本無異。
如不服本判決應於收受判決後10日內向本院提出上訴書狀，並應
應敘述具體理由。其未敘述上訴理由者，應於上訴期間屆滿後20
日內向本院補提理由書(均須按他造當事人之人數附繕本)「切勿
逕送上級法院」。
                                  書記官  吳旻玲
中    華    民    國    98    年    9     月    30    日
附錄本判決論罪法條全文
毒品危害防制條例第4條第3項
製造、運輸、販賣第三級毒品者，處5 年以上有期徒刑，得併科
新臺幣5 百萬元以下罰金。
毒品危害防制條例第8條第3項
轉讓第三級毒品者，處3 年以下有期徒刑，得併科新臺幣30萬元
以下罰金。
毒品危害防制條例第11條第2項
持有第二級毒品者，處2 年以下有期徒刑、拘役或新臺幣3 萬元
以下罰金。


司法院資訊處製作；財團法人民間司法改革基金會備份。
